臺灣士林地方法院民事裁定　九十一年度國簡抗字第一號
　　抗　告　人　乙○○
　　法定代理人　甲○○
右抗告人與相對人間請求損害賠償事件，抗告人對於民國九十一年四月二十二日本院
士林簡易庭九十一年度士國簡字第一號所為第一審之裁定提起抗告，本院裁定如左：
    主      文
抗告駁回。
抗告費用由抗告人負擔。
    理      由
一、本件抗告人於原審起訴主張：抗告人因相對人管線工程設計錯誤，致房屋內連接
    管堵塞，爰依國家賠償法之規定，請求相對人應退還聲請人已繳污水下水道使用
    費，並補償室內工程變更下水道補助費、清理清潔水費、清理費、精神及生活品
    質低劣損失等損害，惟遭拒絕而提起本訴。請求相對人給付新台幣三十七萬六千
    四百七十三元之損害及自起訴狀繕本送達翌日起至清償日止，按年息百分之五計
    算之利息。
二、抗告意旨則以：相對人曾以書面拒絕訴外人郭秀梅即抗告人之配偶，就本件所繳
    納污水下水道使用費予以返還之請求，且抗告人又於九十一年四月十九日上午九
    時五十分，按規定當庭遞送書面請求書予相對人，原審竟以抗告人未依合法程序
    向賠償義務機關即相對人為書面請求，並遭相對人表示拒絕賠償，逕自起訴，於
    法不合而予駁回為不當等語。
三、按依國家賠償法請求損害賠償時，應「先」以書面向賠償義務機關請求之，請求
    權人因賠償義務機關拒絕賠償，或協議不成立而起訴者，應於起訴時提出拒絕賠
    償或協議不成立之証明書，國家賠償法第十條第一項、同法施行細則第三十七條
    第一項分別定有明文，如請求權人未履行此項書面請求程序，逕向法院提起損害
    賠償之訴，即起訴程序不備要件，應依民事訴訟法第二百四十九條第一項第六款
    規定，予以駁回。經查：
    (一)抗告人自陳「我並沒有向被告提出國賠請求書，我是透過里長向被告要求賠償
      ，且被告已回文不賠，所以我認為無提請求書之必要」（見原審九十一年四月
      十九日言詞辯論筆錄第二頁），其未履行先以書面請求之程序自明。
    (二)抗告人所稱相對人已拒絕賠償之書面，應係指九十一年一月二日北市工衛營字
      第○九○六三○一三九○○號台北市政府工務局衛生下水道工程處函。惟該函
      之受文者係「郭秀梅」，核其函文意旨乃相對人對「『郭秀梅』（住台北市○
      ○區○○路五十二）陳情使用污水下水道，因管線曾經阻塞，要求退還多年所
      繳污水下水道使用費乙案，依下水道法用戶使用下水道應繳納使用費之規定，
      認所請退還歷年所繳污水下水道使用費乙節，於法不合」，此一書面之請求人
      為訴外人「郭秀梅」，並非抗告人，雖訴外人「郭秀梅」為抗告人之配偶，但
      夫妻二人均具獨立之人格，在法律上「夫」與「妻」乃屬不相同之二個人，任
      何法律上規定之權利義務各自享有各別負擔，訴外人郭秀梅所為向相對人損害
      賠償之請求，並不等於抗告人已向相對人為損害賠償之請求，因此，抗告人援
      用此函當成本件損害賠償之書面，似有誤會。
    (三)抗告人雖又於原審九十一年四月十九日言詞辯論期日，當庭提出「請求書」，
      請求意旨「茲為台北市工務局衛生下水道工程處，因下水道接管工程設計錯誤
      ，擬請求退還所繳污水下水道費及補償、暨工程室內變更下水道補償費等」，
      惟國家賠償法第十條第一項所稱之「書面」，依同法施行細則第十七條規定「
      損害賠償之請求，應以書面載明左列各款事項，由請求權人或代理人簽名或蓋
　　　章，提出於賠償義務機關。一、請求權人之姓名、性別：：：等；二、有代理
　　　人者，其姓名：：：等；三、請求賠償之事實及理由；四、請求損害賠償之金
　　　額或回復原狀之內容；五、賠償義務機關；六、年、月、日。」等，其立法目
　　　的除在確定請求權人、請求之事由、請求賠償之範圍外，為便利人民及對賠償
　　　義務機關有機會先行處理，因其相關業務所引起國家賠償案件之尊重，以簡化
　　　賠償程序，使國家賠償事件得以迅速解決，減少訟累，國家賠償法第十一條第
　　　一項前段更規定「賠償義務機關對於前項請求，應即與請求權人協議。如賠償
　　　義務機關拒絕賠償，或自提出請求之日起，逾三十日不開始協議，或自開始協
　　　議之日起，逾六十日協議不成立時，請求權人得提起損害賠償之訴。」，此即
　　　所謂「賠償請求先行主義」或「協議先行主義」。如賠償義務機關拒絕賠償，
　　　或經進行協議後，認為無不法行為而拒絕賠償，或關於損害賠償方法及範圍等
　　　有關損害賠償事宜無法達成合意，以致協議不成立時，請求權人與賠償義務機
　　　關間之爭執，方有待於提起損害賠償訴訟，訴請法院解決。今抗告人於提起訴
　　　訟「後」始提出請求賠償之書面，顯與前述「賠償請求先行主義」或「協議先
　　　行主義」之規定相違反。況賠償義務機關即相對人收受請求賠償之書面後，是
　　　否拒絕賠償？是否有進行協議？或經進行協議後，認為無不法行為而拒絕賠償
　　　？或關於損害賠償方法及範圍等有關害賠償事宜無法達成合意，以致協議不成
　　　立等情事之有無不明，抗告人與賠償義務機關間之爭執，自不宜逕自提起損害
　　　賠償訴訟，訴請法院解決。
三、綜上各節，抗告人提起本件請求，於法未合，原審據此裁定駁回抗告人之訴，經
    核與法並無不合。抗告意旨求予廢棄原裁定，為無理由，應予駁回。
四、據上論結，本件上訴為無理由，依民事訴訟法第四百三十六條之一第三項、第四
    百九十二條第一項、第九十五條、第七十八條，裁定如主文。
中　　　華　　　民　　　國　　九十一　　年　　　九　　　月　　  三十　　日
                                    臺灣士林地方法院民事第二庭
~B審判長法官　俞慧君
~B法　　　官　曾家貽
~B法　　　官　陳雅玲
右為正本係照原本作成。
本裁定不得抗告。
中　　　華　　　民　　　國　　九十一　　年　　　十　　　月　　    二　　日
~B法院書記官　黃惠苹
